臺灣高雄地方法院刑事判決
                                      110年度訴字第126號
公  訴  人  臺灣高雄地方檢察署檢察官
被      告  陳佳榮





指定辯護人  張桐嘉律師
上列被告因毒品危害防制條例等案件，經檢察官提起公訴（109
年度偵字第10894 、23116 號、110 年度偵字第2086號），本院
判決如下：
    主  文
陳佳榮犯如附表編號1 、2 所示之罪，各處該編號主文欄所載之
刑及沒收。
    事  實
一、陳佳榮、李承澤（業經本院另行判刑）均明知甲基安非他命
    為毒品危害防制條例第2 條第2 項第2 款所規定之第二級毒
    品，不得非法販賣，竟共同意圖營利，基於販賣第二級毒品
    之犯意聯絡，於民國109 年4 月25日下午4 時42分許，先由
    陳佳榮以門號0000000000號行動電話中所裝載LINE軟體與余
    泰源談妥毒品交易事宜，陳佳榮再與李承澤透過LINE軟體聯
    繫，指示李承澤代為前往交付毒品，李承澤遂於109 年4 月
    25日晚間7 時25分許，前往高雄市○○區○○○路000 號，以新
    臺幣（下同）3500元為對價，交付不詳重量之甲基安非他命
    予余泰源，余泰源並當場交付價金3500元予李承澤，嗣李承
    澤收取前開價金其中500 元作為報酬，並將其餘價金3000元
    轉交予陳佳榮收受。
二、陳佳榮明知甲基安非他命同為藥事法第22條第1 項第1 款列
    管之禁藥，依法不得轉讓，竟基於轉讓禁藥之犯意，於109
    年5月19日9時30分許，在高雄市○○區○○○路000號7樓之8 ，
    將足供一次施用之第二級毒品甲基安非他命無償轉讓予林岳
    霆（無證據證明該次轉讓甲基安非他命之數量已達淨重10公
    克以上）。
三、案經高雄市政府警察局三民第一分局報告臺灣高雄地方檢察
    署檢察官偵查起訴。
    理  由
一、證據能力部分：
  ㈠刑事訴訟法第159 條之2 規定，被告以外之人於檢察事務官
    、司法警察官或司法警察調查中所為之陳述，與審判中不符
    時，其先前之陳述具有較可信之特別情況，且為證明犯罪事
    實存否所必要者，得為證據。經查，證人余泰源、李承澤於
    警詢中之證述，被告陳佳榮及辯護人既否認其證據能力，且
    證人余泰源、李承澤於警詢之證述並無與審判中不符之情形
    ，本院認其等於警詢中之證詞應無證據能力。
  ㈡依刑事訴訟法第159 條之1 第2 項規定，被告以外之人於偵
    查中向檢察官所為之陳述，除顯有不可信之情況者外，得為
    證據。查證人余泰源、李承澤於檢察官偵查中以證人身分所
    為之陳述已依法具結（見偵二卷第98、113 頁），而被告陳
    佳榮及辯護人並未釋明上開供述有何「顯有不可信之情況」
    之情事，依前述說明自具有證據能力。
  ㈢被告以外之人於審判外之陳述，雖不符前4 條之規定，而經
    當事人於審判程序同意作為證據，法院審酌該言詞陳述或書
    面陳述作成時之情況，認為適當者，亦得為證據，刑事訴訟
    法第159 條之5 第1 項定有明文。經查，除前述證人余泰源
    、李承澤於警詢及偵查中之陳述外，檢察官、被告及辯護人
    就本判決所引用下列各項屬於審判外陳述之證據，均同意作
    為證據（見院一卷第180 頁），且本院審酌該等證據作成情
    況均無不適當之情形，是依上開規定，認得作為本案證據。
二、事實認定之理由：
  ㈠事實欄一部分，業據被告陳佳榮於本院審理中坦承不諱（見
    院二卷第126 頁），復經證人即同案被告李承澤、證人即購
    毒者余泰源等於偵查及本院審理中證述綦詳（見偵一卷第35
    7 至359 頁；偵二卷第109 至112 頁；院二卷第11至21、11
    2 至120 頁），並有被告陳佳榮與證人余泰源（暱稱：泰源
    ）間LINE對話紀錄翻拍照片、被告陳佳榮與李承澤（暱稱：
    澤）間LINE對話紀錄翻拍照片等在卷可稽（見警卷第49至75
    至77、79至83頁），足認被告陳佳榮前開任意性自白確與事
    實相符。
  ㈡事實欄二部分，業據被告陳佳榮於警詢、偵查及本院審理中
    均坦承不諱（見警卷第7 、8 頁；偵一卷第274 頁；院卷第
    頁），復經證人林岳霆警詢及偵查中證述明確（見警卷第15
    至17、19至32頁；偵一卷第251 至259 頁），並有證人林岳
    霆與員警之「GRINDR」對話紀錄明細及翻拍照片、高雄市政
    府警察局三民第一分局109 年5 月19日搜索扣押筆錄、扣押
    物品目錄表、高雄醫學大學附設中和紀念醫院檢驗醫學部毒
    物室S000 00-000 濫用藥物檢驗報告等在卷可稽（見警卷第
    59至73、93至97、165 頁），足認被告陳佳榮前開任意性自
    白確與事實相符。
  ㈢第二級毒品甲基安非他命，並無一定公定價格，且可任意分
    裝或增減其份量，是各次買賣價格，當係隨雙方資力高低、
    關係深淺、需求多寡、貨源充裕與否及對行情認知等因素，
    機動調整，因之販賣前開毒品利得，除經被告坦承犯行且帳
    冊價量均記載明確外，委難查得確切之數額。然一般民眾普
    遍認知毒品乃查嚴重罪之非法交易，衡諸常情，倘非有利可
    圖，殊無甘冒遭查獲之風險，與他人從事毒品交易之理，從
    而，舉凡其有償交易，除足反證其確另基於某種非圖利本意
    之關係外，尚難因無法查悉其買進、賣出之差價，而諉無營
    利意思，或阻卻販賣犯行之追訴。就事實欄一之情節而論，
    被告陳佳榮與證人即購毒者余泰源間，並無任何近親等特殊
    情誼，衡情倘非有利可圖，其當無甘冒觸犯重罪之風險，同
    以販入毒品（甲基安非他命）之純度、價格，甚至低於原價
    或無償轉讓毒品予交易相對人之可能，是被告陳佳榮就前述
    犯行，主觀上有從中營利之意圖，應堪認定。
  ㈣綜上所述，本案事證已臻明確，被告陳佳榮上揭犯行均堪認
    定，應予依法論科。
三、論罪科刑部分：
  ㈠新舊法比較：按刑法第2條第1項規定「行為後法律有變更者
    ，適用行為時之法律。但行為後之法律有利於行為人者，適
    用最有利於行為人之法律」。又被告陳佳榮於事實欄一所示
    行為後，毒品危害防制條例第4 條第2 項、第17條第2 項均
    於109 年1 月15日修正公布，並於同年7 月15日施行，經查
    ：
  1.修正前毒品危害防制條例第4 條第2 項規定：「製造、運輸
    、販賣第二級毒品者，處無期徒刑或七年以上有期徒刑，得
    併科新臺幣一千萬元以下罰金」；修正後同條項則規定：「
    製造、運輸、販賣第二級毒品者，處無期徒刑或十年以上有
    期徒刑，得併科新臺幣一千五百萬元以下罰金」，經比較新
    舊法結果，修正後毒品危害防制條例第4 條第2 項提高法定
    刑度，顯未較有利於被告。
  2.又修正前毒品危害防制條例第17條第2 項規定：「犯第四條
    至第八條之罪於偵查及審判中均自白者，減輕其刑」修正後
    同條項則規定：「犯第四條至第八條之罪於偵查及歷次審判
    中均自白者，減輕其刑」，經比較新舊法結果，修正後毒品
    危害防制條例第17條第2 項限縮減刑要件為「歷次審判中均
    自白」者方得減輕其刑，亦未較有利於被告。
  3.從而，本件經綜合比較後，依刑法第2 條第1 項前段規定，
    即應適用被告陳佳榮行為時即修正前毒品危害防制條例第4
    條第2 項等規定論處。
  ㈡核被告陳佳榮就事實欄一所為，係犯修正前毒品危害防制條
    例第4 條第2 項之販賣第二級毒品罪；就事實欄二所示之犯
    行，係犯藥事法第83條第1 項之轉讓禁藥罪。被告陳佳榮前
    述持有第二級毒品以供販賣之低度行為，為販賣之高度行為
    所吸收，不另論罪。又被告陳佳榮轉讓前持有甲基安非他命
    之行為與轉讓行為乃實質上一罪之階段行為，高度之轉讓行
    為既已依藥事法加以處罰，依法律適用整體性之法理，低度
    之持有甲基安非他命行為，自不能再行割裂適用毒品危害防
    制條例加以處罰，復以藥事法並無處罰持有禁藥之明文，亦
    即持有禁藥並未構成犯罪，是其轉讓甲基安非他命而持有該
    禁藥，兩者間並無因吸收而不另論罪之關係（最高法院98年
    度台上字第5362號判決參照）。
  ㈢另被告陳佳榮與同案被告李承澤就事實欄一所示販賣第二級
    毒品犯行，具有前述犯意聯絡及行為分擔，應論以共同正犯
    。至被告陳佳榮所犯前開2 罪間，犯意各別，行為互殊，應
    予分論併罰。
  ㈣刑之減輕事由：
  ⒈辯護人雖辯護稱：被告陳佳榮就事實欄一所示販賣第二級毒
    品犯行，應有修正前毒品危害防制條例第17條第2 項減刑規
    定之適用等語。惟按修正前毒品危害防制條例第17條第2 項
    規定犯第4 條至第8 條之罪，於偵查及審判中均自白者，減
    輕其刑。此所謂「自白」，係指對自己犯罪事實全部或就犯
    罪構成要件為肯定供述之意。而販賣毒品與無償轉讓、合資
    購買、代購、幫助他人施用毒品或與他人共同持有毒品，係
    不同的犯罪事實，如犯罪行為人否認有營利意圖，或辯稱非
    販賣，即已否認其有符合販賣毒品的部分構成要件事實，自
    難認已就販賣毒品事實為自白，無上揭減輕其刑規定適用。
    則倘被告否認販賣，而主張係合資購買、代購或轉讓云云，
    雖亦自承有交付毒品及收受金錢之外觀行為，但仍否認有販
    賣毒品之意思與行為，顯與販賣毒品非屬相同犯罪構成要件
    事實，其行為之實質意義與法律上之評價亦迥然有別，不能
    混為一談（最高法院106 年度台上字第2597號、107 年度台
    上字第632 號判決意旨參照）。查被告陳佳榮於警詢、偵查
    中雖自承有交付毒品及透過同案被告李承澤收取價金之外觀
    行為，然均否認有與同案被告李承澤共同販賣毒品予證人余
    泰源，俱辯稱僅係與證人余泰源「合購毒品」之性質（見警
    卷第10、11頁；偵一卷第275 、276 頁），揆諸前揭說明，
    自不符合有於偵查中就其販賣毒品犯行「自白」之要件，而
    無前述減輕其刑規定適用，是辯護人此部分主張尚無足採。
  ⒉又按行為人轉讓同屬禁藥之第二級毒品甲基安非他命（未達
    法定應加重其刑之一定數量）予成年人（非孕婦），依重法
    優於輕法之原則，擇較重之藥事法第83條第1 項轉讓禁藥罪
    論處，如行為人於偵查及審判中均自白，仍應適用修正前毒
    品危害防制條例第17條第2 項規定減輕其刑（最高法院刑事
    大法庭109 年度台上大字第4243號裁定意旨參照）。查被告
    陳佳榮事實欄二所示轉讓禁藥犯行，於偵查及本院審理中均
    自白犯罪，業如前述，經核符合前開規定，應依法減輕其刑
    。
  ⒊此外，辯護人雖以：被告陳佳榮就販賣第二級毒品部分，已
    經認罪，刑度有法重情輕之處，請依刑法59條予以減輕。惟
    按刑法第59條之酌量減輕，必被告犯罪情狀確可憫恕，在客
    觀上足以引起一般人之同情，認為即予宣告法定最低度刑，
    猶嫌過重，始有其適用。本院衡酌被告陳佳榮正值壯年，具
    有相當謀生能力；又其所販賣毒品具有一定成癮性，非但戕
    害他人之身體健康甚鉅，更常使施用者經濟地位發生實質改
    變而處於劣勢，亦對社會秩序造成嚴重影響，此為社會大眾
    所周知；況被告陳佳榮自己有施用第二級毒品之前科，有其
    臺灣高等法院被告前案紀錄表在卷可稽，其就毒品對於人體
    身心健康之危害尤應感受甚深，惟其仍不顧施用者可能面臨
    之困境，販賣甲基安非他命予他人，是依本案被告陳佳榮犯
    罪之情狀，尚難認有何特殊之原因與環境，在客觀上足以引
    起一般同情，宣告法定最低度刑期猶嫌過重之情，自無刑法
    第59條酌減其刑規定適用。是辯護人上開所請，尚難准許。
  ㈤爰以行為人之責任為基礎，審酌被告陳佳榮不思努力獲取所
    需，為圖一己私利而販賣如事實欄一所示甲基安非他命予他
    人，輕則戕害施用者之身心健康，重則引發各種犯罪，危害
    社會治安；被告又率爾無償提供事實欄二所示甲基安非他命
    此禁藥予他人，助長禁藥流通，戕害國民身心健康，所為均
    應非難；再參以被告就販賣毒品部分，係經本院傳喚相關證
    人到庭作證後，於本院最後一次審理期日始坦承犯行、就轉
    讓禁藥部分則始終坦承犯行，及其自述智識程度為大學肄業
    及家境勉持之經濟狀況（見院二卷第128 頁），兼衡被告之
    前科素行（見卷附臺灣高等法院被告前案紀錄表）、犯罪手
    段、情節、販賣部分所得利益等一切情狀，分別量處如附表
    各編號主文欄所示之刑。
四、沒收部分：
  ㈠扣案門號0000000000號行動電話1 支，係被告陳佳榮所有供
    其裝載LINE通訊軟體聯繫毒品買賣事宜所用，業據其於警詢
    中供述明確（見警卷第7 頁），並有前開LINE通訊軟體對話
    翻拍照片附卷足憑，自屬供其事實欄一販賣第二級毒品所用
    之物，應依毒品危害防制條例第19條第1 項規定，隨同於其
    該部分罪刑項下宣告沒收。
  ㈡又就事實欄一所示所示毒品交易價金，被告陳佳榮取得其中3
    000元等節，業如前述，則該部分最終由被告陳佳榮所取得
    之販毒所得，雖未扣案，依刑法第38條之1 第1 項前段、第
    3 項規定，仍隨同於其該部分罪刑項下宣告沒收，並於全部
    或一部不能沒收，或不宜執行沒收時，追徵其價額。
  ㈢至其餘扣案物業經被告陳佳榮否認供本案犯罪使用（見警卷
    第7 頁），復無證據證明各該扣案物與本案犯罪關聯性，爰
    不予諭知沒收。
據上論斷，應依刑事訴訟法第299 條第1 項前段，判決如主文。
本案經檢察官盧葆清提起公訴，檢察官李文和到庭執行職務。
中　　華　　民　　國　 111　　年　　2 　　月　　25　　日
                  刑事第四庭    審判長法  官  王俊彥
                                      法  官  陳芷萱
                                      法  官  姚億燦
以上正本證明與原本無異。
如不服本判決應於收受判決後20日內向本院提出上訴書狀，並應
敘述具體理由。其未敘述上訴理由者，應於上訴期間屆滿後20日
內向本院補提理由書(均須按他造當事人之人數附繕本)「切勿逕
送上級法院」。
因疫情而遲誤不變期間，得向法院聲請回復原狀。
中　　華　　民　　國　 111　　年　　2 　　月　　25　　日
                                      書記官  莊昕睿
本案論罪科刑法條：
修正前毒品危害防制條例第4條第2項：
製造、運輸、販賣第二級毒品者，處無期徒刑或七年以上有期徒
刑，得併科新臺幣一千萬元以下罰金。
藥事法第83條第1 項：
明知為偽藥或禁藥，而販賣、供應、調劑、運送、寄藏、牙保、
轉讓或意圖販賣而陳列者，處 7 年以下有期徒刑，得併科新臺
幣 5 千萬元以下罰金。
附表：

編號    犯罪事實                   主文 1 事實欄一 陳佳榮共同販賣第二級毒品，處有期徒刑柒年貳月。扣案門號0000000000行動電話壹支（含SIM 卡壹張）沒收。未扣案販賣毒品所得新臺幣參仟元沒收，於全部或一部不能沒收或不宜執行沒收時，追徵其價額。 2 事實欄二 陳佳榮犯轉讓禁藥罪，處有期徒刑參月。